【裁判字號】    99,交抗,84
【裁判日期】    990430
【裁判案由】    聲明異議
【裁判全文】
臺灣高等法院臺南分院交通事件裁定      99年度交抗字第84號
抗  告  人
即受處分人  甲○○
上列抗告人因聲明異議案件，不服臺灣臺南地方法院中華民國99
年3月19日所為裁定（98年度交聲字第1459號，原處分案號：交
通部公路總局嘉義區監理所臺南監理站嘉監南字第裁74-S000000
00號），提起抗告，本院裁定如下：
    主  文
抗告駁回。
    理  由
一、本件抗告意旨略以：
    (一)被害人周望濂於警訊稱，於案發時其曾說「我們到派出所
      」云云，因老先生鄉音濃厚，抗告人無法理解其文義，所
      以未予回應。又被害人認為抗告人之態度惡劣，並以抗告
      人說「我不是故意撞你」云云，但抗告人未說此話。且案
      發時被害人健步走向抗告人車身，大力拍打車身及車窗，
      身體無恙，所以抗告人待其抄完車號，並告知接了孩子再
      做處理，才駛離現場，絕非肇事逃逸。
    (二)又以地緣關係而論，案發地點即在抗告人住家附近，巷弄
      並不寬敞，車速緩慢，車子行進中，被害人於右側散步，
      手臂擺動，與右後視鏡擦碰，絕非車子撞擊被害人身體，
      致使被害人受傷。案發時被害人尚可用雙手拍打車身，如
      果車速快捷，被害人怎能追到車前拍打，就此事而言，絕
      不是肇事逃逸，只是不諳法令，乃致移動駛離。
    (三)案發後一小時內，抗告人與孩子甫抵家門，即見被害人與
      承辦員警楊振輝一同。適時未見被害人包紮傷口，且手臂
      也未見傷痕，抗告人曾詢問「是否就醫？」，被害人執意
      由承辦員警楊振輝陪同前往即可，不要抗告人跟隨，所造
      成「未陪同被害人就醫情事」，且對員警所陳之傷口照片
      ，本人有疑問，懇請庭上明察。
    (四)事發數日，赴警局和解之際，承辦員警楊振輝曾說，抗告
      人的案件是伊第3件肇事逃逸案件，狀甚得意。後據旁敲
      側擊，有些員警為搶業績，確有誇大，坐大情事處分。如
      以常理，被害人抄完車號，抗告人有搖下車窗告知接完孩
      子即刻處理。因見雙方未有損傷，才會駛離現場，種種皆
      因不諳法令，事務處理不夠周全，因而讓事件誤判肇事逃
      逸案件偵辦，請鈞院予以自新機會。
二、查抗告人甲○○於民國98年8月12日17時25分許，駕駛車牌
    號碼E2-6860號自小客車，在臺南市○○路249巷18號前，與
    第三人周望濂發生擦撞，致周望濂受有左前臂挫傷之傷害，
    抗告人於肇事後，未下車察看，亦未對周望濂採取必要救護
    措施及依規定處置，並通知警察機關處理，且未留下任何資
    料，即逕駛離現場逃逸之事實，業據抗告人於偵查中坦承不
    諱（見臺灣臺南地方法院檢察署98年度偵字第14298號卷第5
    -6頁）。核與證人即被害人周望濂於警詢中之證述情節相符
    （見警卷第4頁），並有臺南市○○○道路交通事故初步分
    析研判表及疑似道路交通事故肇事逃逸追查表、行政院國軍
    退除役官兵輔導委員會永康榮民醫院診斷證明書、道路交通
    事故現場圖及調查報告表(一)、(二)各1份、現場及上開自小客
    車照片12張可資佐證等情，業經原審調閱相關卷宗查核屬實
    ，而抗告人上開犯行，並經臺灣臺南地方法院檢察署檢察官
    以98年度偵字第14298號為緩起訴處分在案，有該緩起訴處
    分在書在卷可參（見原審卷第19頁）。是抗告人於上揭時、
    地肇事致人受傷而逃逸之事實，洵堪認定，抗告人於抗告理
    由仍質疑被害人是否因擦撞而受傷云云，即不足採。
三、又本件經舉發機關即臺南市警察局交通隊警員製單舉發後，
    嗣由原處分機關即交通部公路總局嘉義區監理所臺南監理站
    以嘉監南字第裁74-S00000000號裁決書，依道路交通管理處
    罰條例第62條第3項、第4項、第67條第3項及違反道路交通
    管理事件統一裁罰基準表之規定，裁處抗告人罰鍰新臺幣（
    下同）6千元，吊銷駕駛執照，1年內禁考等情，有該等文件
    在卷可憑（原審裁定對於原處分「罰鍰新臺幣6千元」部分
    ，以因違反行政罰法第26條規定，有一行為同時科以刑罰及
    行政罰之違誤，予以撤銷，發回交通部公路總局嘉義區監理
    所臺南監理站另行處理，該部分對抗告人而言係有利之裁定
    ，抗告人不得對之不服提起抗告，且審核本件抗告理由，亦
    未對該部分表示不服，故該部分並非本件抗告審理範圍。是
    本院就本案之審理範圍，係抗告人對原處分裁處「吊銷駕駛
    執照，1年內禁考」，經原裁定駁回其聲明異議部分，合先
    敘明）。
四、抗告人固以前揭情詞辯解其並非肇事逃逸云云。惟查：本件
    抗告人確有前開肇事逃逸行為，而觸犯刑法第185條之4肇事
    逃逸之公共危險罪，並經臺灣臺南地方法院檢察署檢察官於
    98年10月23日處以緩起訴處分，緩起訴期間為自98年11月12
    日起至99年11月11日止1年，有抗告人之臺灣高等法院被告
    前案紀錄表及臺灣臺南地方法院檢察署檢察官98年度偵字第
    14298號緩起訴處分書在卷可證。觀諸前開抗告意旨，足徵
    抗告人於事故發生時，從被害人周望濂之舉止，應已知悉其
    有肇事之情事，自應依道路交通管理處罰條例第62條第3項
    所定之相關義務為之，非徒以不諳法令或被害人外觀未有傷
    勢，或抗告人急著去接小孩等為由，以合理化其駕車駛離現
    場之行為，故抗告人之所為確已構成肇事致人受傷而逃逸之
    違規。原處分機關裁處「吊銷駕駛執照並禁考1年」之處分
    ，合於道路交通管理處罰條例第62條第3項、第4項、第67條
    第3項規定。按上開規定係為維護車禍事故受害人生命安全
    、身體健康必要之公共政策，且在責令汽車駕駛人善盡行車
    安全之社會責任，屬維持社會秩序及增進公共利益所必要，
    為貫徹其立法目的，汽車駕駛人有肇事逃逸之違規事實時，
    依法即應處以吊銷駕駛執照，1年內禁考之處分，故原處分
    機關之裁處，自屬適法。原審就此部分，以抗告人之異議為
    無理由而裁定駁回。本院經核，原裁定此部分並無違誤，從
    而本件抗告為無理由，應予駁回。
五、據上論結，應依道路交通案件處理辦法第26條，刑事訴訟法
    第412條，裁定如主文。
中    華    民    國    99    年     4    月    30   日
                  刑事第一庭    審判長法  官  茆臺雲
                                      法  官  蔡長林
                                      法  官  王明宏
以上正本證明與原本無異。
不得再抗告。
                                      書記官  黃全忠
中    華    民    國    99    年    4     月    30    日

司法院資訊處製作；財團法人民間司法改革基金會備份。
